【裁判字號】    96,訴,701
【裁判日期】    970502
【裁判案由】    偽造文書等
【裁判全文】
臺灣臺南地方法院刑事判決               96年度訴字第701號
公  訴  人  臺灣臺南地方法院檢察署檢察官
被      告  乙○○
上列被告因偽造文書等案件，經檢察官提起公訴（96年度偵字第
4961號），本院判決如下：
    主  文
乙○○行使偽造私文書，足以生損害於他人，處有期徒刑壹年，
減為有期徒刑陸月，如易科罰金，以新台幣壹仟元折算壹日。如
附表所示偽造之「官純君」署押參枚均沒收。
    事  實
一、乙○○於民國（下同）95年10月11日，利用其與官純君同租
    住於臺南市○○○街80號12樓之1之機會，擅至官純君之房
    內拿取官純君之身分證及健保卡，隨即於同日意圖為自己不
    法之所有，持官純君之身分證、健保卡至臺南市○○路759
    之3號「長欣通訊公司」公園店，接續冒官純君之名義填寫
    行動電話服務申請書3紙，交付不知情之店員甲○○持向臺
    灣大哥大股份有限公司（下稱台灣大哥大電信公司）、泛亞
    電信股份有限公司（下稱泛亞電信公司）、和信電信股份有
    限公司（下稱泛亞電信公司）分別申請0000000000、000000
    0000、0000000000號（下稱系爭手機門號）行動電話服務，
    致使臺灣大哥大電信公司、泛亞電信公司、和信電信公司陷
    於錯誤，而分別提供上開門號之行動電話通訊服務，足生損
    害於各該公司及官純君。乙○○則於得手後，將官純君之身
    分證、健保卡放回原處，使官純君不致及時發現，嗣再使用
    上開行動電話門號通訊，而取得免付通訊費用之不法利益。
    其中欠繳之臺灣大哥大公司通話費新臺幣（下同）2437元、
    泛亞電信公司通話費1365元、和信電信公司通話費1913元。
    嗣經官純君接獲上開門號之話費帳單，報警循線查獲。
二、案經臺南市警察局第二分局報請臺灣臺南地方法院檢察署檢
    察官偵查起訴。
    理  由
壹、證據能力之判斷：
一、按被告以外之人於審判外之陳述，經當事人於審判程序同意
    作為證據，法院審酌該言詞陳述或書面陳述作成時之情況，
    認為適當者，亦得為證據，刑事訴訟法第159條之5第1項定
    有明文。查被告乙○○於本院審理時對證人官純君、甲○○
    等二人於警詢時所為筆錄之證據能力均不爭執，且本院依卷
    內資料審酌該警詢筆錄作成時之情況，亦認為並未有何違背
    法律或其他相關規定之情事，而應認為適當，是依刑事訴訟
    法第159條之5第1項之規定，上開證人於警詢所作之筆錄，
    為傳聞法則之例外而具有證據能力，本院自得引為判決參考
    之依據。
二、次按除顯有不可信之情況外，從事業務之人於業務上或通常
    業務過程所需製作之紀錄文書、證明文書，或其他於可信之
    特別情況下所製作之文書，亦得為證據，刑事訴訟法第159
    條之4第2、3款定有明文。查卷附0000000000號行動電話通
    聯資料查詢單及0000000000號、00-0000000號電話通聯調閱
    查詢單、行動電話門號申請書影本3紙、臺灣大哥大、和信
    、泛亞等電信公司函及所附行動電話欠費明細3紙，以及本
    院於96年6月25日準備程序中當庭命被告書寫之「官純君」
    姓名、地址、阿拉伯數字等文字之紙張1紙（本院卷第19頁
    ），均符合上揭規定，而得為本案之證據。
貳、認定犯罪事實之理由：
一、訊據被告乙○○對於上揭事實均矢口否認，辯稱：伊雖與官
    純君同租住在臺南市○○○街80號12樓之1，但並無冒用官
    純君之名義填寫申請書及申請手機門號使用云云。
二、經查：
(一)、證人即被害人官純君於警詢中證稱，系爭3支手機門號並非
    其申請，該3紙申請書上之簽名並非其本人填具，其平時均
    將身分證及健保卡放置租屋處，且房門未上鎖等語（見警卷
    附96年1月12日警詢筆錄）。又證人即「長欣通訊公司」公
    園店店員甲○○於本院審理時，當庭指認被告為95年10月11
    日持官純君之身分證及健保卡申辦上開三個門號之人，被告
    當日申辦門號係由伊辦理，系爭三紙申請書上之「官純君」
    簽名是被告所簽等語（見本院卷第111、112、115頁）。上
    開證人甲○○與被告素無恩怨，證人即被害人官純君與被告
    於案發前為同事關係，彼此亦無怨隙，業據被告自陳在卷（
    見本院卷第108頁），上開二位證人均無誣陷被告之動機及
    可能，其等證述應堪採信。證人甲○○於本院審理時復證稱
    ，案發當天被告申辦上開門號後，表示不需要贈送之手機，
    故將贈送之手機賣回給「長欣通訊公司」公園店，被告隔天
    再到該店拿取賣回手機之價金，故伊見過被告兩次等語（見
    本院卷第104頁），證人甲○○既見過被告二次，則誤認之
    可能性甚微，益證證人甲○○證詞之證明力甚高。由上開證
    人之證詞可知，被告係於95年10月11日擅自攜帶官純君之身
    分證及健保卡，冒用官純君名義申辦上開三個手機門號，並
    在系爭申請書上偽簽「官純君」姓名之人，應無疑義。
(二)、被告雖一再辯稱伊並非冒用官純君名義申辦上開手機之人云
    云，惟查，本院當庭命被告書寫「官純君」10次（見本院卷
    第19頁），並以肉眼比對系爭和信電訊行動電話服務申請書
    影本（偵卷第16頁）、泛亞電信行動電話服務申請書影本、
    台灣大哥大行動通信業務服務申請書影本（上開2紙均附於
    警卷）上申請人「官純君」之簽名，發現被告當庭書寫之「
    官純君」字跡與上開申請書上「官純君」之簽名筆跡，在字
    體呈現及運筆特徵上均極為相似，顯示證人甲○○證稱系爭
    申請書上申請人「官純君」之簽名係被告所簽等語，並非子
    虛。
(三)、次查，證人甲○○證稱被告當天到現場申辦手機門號時，伊
    為求證被告之真實身分，曾撥打被告當場告知之手機號碼即
    上開申請書上所記載之申請人手機號碼0000-000000（詳見
    警卷、偵卷第16頁所附上開申請書3紙），當場被告身上之
    手機響起，伊因此確認被告之身分為真正等語（見本院卷第
    116頁），而被告於本院審理時亦自承其於95年10月間使用
    之預付卡號碼確實為0000-000000，且該預付卡未曾遺失等
    情（見本院卷第107頁），則綜合上情，被告本人應即為案
    發當日到申辦上開三個手機門號之人，要無疑義。
(四)、復查，以官純君名義申辦之台灣大哥大門號0000-000000號
    ，曾於95年10月12日22時15分15秒、22時44分1秒、10月13
    日17時30分22秒、10月14日13時49分27秒時，發話至被告胞
    姐丙○○租用之0000-000000號行動電話，通話時間分別為
    63秒、113秒、716秒、31秒，並曾於95年10月13日17時26分
    17秒發話至被告之父傅居興租用之00-0000000號電話，通話
    時間223秒等情，有0000-000000號行動電話通聯資料查詢單
    及0000- 000000號、00-0000000號電話通聯調閱查詢單附於
    警卷可按。上開以官純君名義申辦之門號既曾發話至被告至
    親之胞姊、父親所使用之電話號碼，且通話時間最長達2、3
    分鐘，顯非誤撥，而證人即被告胞姊丙○○證稱伊並不認識
    官純君（見本院卷第118頁），則依常情推斷，上開門號應
    係由被告使用，而非官純君。雖證人即被告之胞姊丙○○於
    本院審理時證述，伊當時接到很多無聲電話，伊認為反正不
    是伊繳的錢，所以沒有掛電話，而都會放在旁邊等語（見本
    院卷第118至119頁），然證人丙○○為被告之胞姊，二人有
    姐妹至親之誼，其證詞之證明力本即薄弱，況其證述接到無
    聲電話之處理方法竟是將電話放在一旁而不掛斷，顯與一般
    常情有違，其證詞不堪採信。此外，復有臺灣大哥大股份有
    限公司函附電信費帳單4紙（見偵卷第20至25頁）、和信電
    信股份有限公司函附欠費明細1紙（偵卷第15頁）、泛亞電
    信股份有限公司客戶門號欠費資料明細1紙（偵卷第19頁）
    及所附行動電話話費帳3紙附卷足資佐證，綜上所述，本件
    事證明確，被告犯行已堪認定。
二、核被告乙○○所為，係犯刑法第216條、第210條之行使偽造
    私文書罪、第339條第2項之詐欺得利罪。被告偽造「官純君
    」署押之行為係偽造私文書之低度行為，為偽造私文書之高
    度行為吸收，其偽造後復持以行使，偽造私文書之低度行為
    為行使之高度行為所吸收，均不另論罪。其所犯行使造私文
    書罪與詐欺得利罪係以一行為觸犯數罪名，為想像競合犯，
    應從一法定刑較重之刑法第216條之行使偽造私文書罪論處
    。爰審酌被告犯罪動機、手段、所得、犯罪後矢口否認犯行
    之態度，量處如主文所示之刑，以資懲儆。另本件被告犯罪
    行為之時間，係在96年4月24日以前，所犯罪名宣告刑在有
    期徒刑1年6月以下，合於中華民國96年罪犯減刑條例第2條
    第1項第3款之規定，應減其宣告刑2分之1，並諭知易科罰金
    之折算標準。如附表所示之「官純君」簽名3枚，為偽造之
    署押，不問屬於犯人與否，均應依刑法第219條之規定宣告
    沒收。
三、公訴意旨另以：被告以官純君之名義申辦上開手機門號，使
    不知情之店員甲○○陷於錯誤，而交付贈品行動電話1支，
    因而認被告另涉犯刑法第339條第1項之詐欺取財罪嫌云云。
    惟查，證人甲○○於本院審理時證稱，客戶申辦一個門號電
    信公司原則上可以搭送一支手機，被告當場表示不需要手機
    ，故將手機賣回給門市，被告因而取得現金約7、8000元等
    語（見本院卷第114頁），由證人甲○○上揭證詞可知，客
    戶只要申辦一個門號，無論係何人申辦，依據電信公司之契
    約，均可取得贈送之手機一支，被告因將該贈品手機賣回給
    「長欣通訊公司」公園店，其並未取得贈品手機，而係由甲○○交付相當於手機之價金7000至8000元予被告。而甲○○
    交付被告賣回手機之價金7000至8000元，係基於辦理手機之
    客戶即被告與電信公司間之契約，甲○○並無陷於錯誤之情
    事，故被告此部份之行為並不構成刑法第339條第1項之詐欺
    取財罪。而因被告若成立詐欺取財罪，將與前揭論罪科刑之
    刑法第216條行使偽造私文書罪為一行為觸犯數罪名之想像
    競合犯，爰就被告被訴詐欺取財部分，不另為無罪之諭知。
據上論斷，應依刑事訴訟法第299條第1項前段，刑法第216條、
第210條、第339條第2項、第55條、第41條第1項前段、第219條
，刑法施行法第1條之1第1項、第2項前斷，中華民國九十六年
罪犯減刑條例第2條第1項第3款、第7條、第9條，判決如主文。
本案經檢察官丁○○到庭執行職務。
中    華    民    國    97    年    5     月    2     日
                  刑事第七庭  審判長  法  官  陳振謙
                                      法  官  卓穎毓
                                      法  官  高如宜
以上正本證明與原本無異。
如不服本判決應於收受本判決後10日內向本院提出上訴書狀，並
應敘述具體理由。如未敘述上訴理由者，應於上訴期間屆滿後20
日內向本院補提理由書狀（均須按他造當事人之人數附繕本）「
切勿逕送上級法院」。
                                      書記官  陳姿利
中    華    民    國    97    年    6     月    2     日
附錄本案論罪科刑法條：
刑法第210條：
偽造、變造私文書，足以生損害於公眾或他人者，處五年以下有
期徒刑。
刑法第216條：
行使第二百十條至第二百十五條之文書者，依偽造、變造文書或
登載不實事項或使登載不實事項之規定處斷。
刑法第339條：
意圖為自己或第三人不法之所有，以詐術使人將本人或第三人之
物交付者，處五年以下有期徒刑、拘役或科或併科一千元以下罰
金。
以前項方法得財產上不法之利益或使第三人得之者，亦同。
附表：應沒收之署押
┌────┬────┬────┬────┬────┐
│被偽造人│日    期│文書名稱│數    量│備    註│
├────┼────┼────┼────┼────┤
│官純君  │95.10.11│行動電話│1枚     │和信電訊│
│        │        │服務申請│        │        │
│        │        │書      │        │        │
├────┼────┼────┼────┼────┤
│官純君  │95.10.11│行動電話│1枚     │泛亞電信│
│        │        │服務申請│        │        │
│        │        │書      │        │        │
├────┼────┼────┼────┼────┤
│官純君  │95.10.11│行動通信│1枚     │台灣大哥│
│        │        │業務服務│        │大      │
│        │        │申請書  │        │        │
└────┴────┴────┴────┴────┘


司法院資訊處製作；財團法人民間司法改革基金會備份。
